【裁判字號】    97,上訴,2730
【裁判日期】    971127
【裁判案由】    違反毒品危害防制條例
【裁判全文】
臺灣高等法院臺中分院刑事判決        97年度上訴字第2730號
上  訴  人  臺灣臺中地方法院檢察署檢察官
被      告  甲○○
上列上訴人因被告違反毒品危害防制條例案件，不服臺灣臺中地
方法院97年度訴字第3273號，中華民國97年9 月25日第一審判決
（起訴案號：臺灣臺中地方法院檢察署97年度毒偵字第3370號）
，提起上訴，本院判決如下：
    主  文
上訴駁回。
    事  實
一、甲○○前於民國（下同）九十年間因施用毒品案件，經臺灣
    臺中地方法院裁定送臺灣臺中看守所附設勒戒處所觀察、勒
    戒後，認無繼續施用毒品之傾向，於九十年三月二日執行完
    畢釋放出所，並由臺灣臺中地方法院檢察署檢察官以九十年
    度毒偵字第九二三號為不起訴處分確定。其又於九十一年間
    因施用第一、二級毒品案件，經臺灣臺中地方法院裁定送臺
    灣臺中看守所附設勒戒處所觀察、勒戒後，認有繼續施用毒
    品之傾向，臺灣臺中地方法院裁定命強制戒治，於九十三年
    一月九日因法律修正而出監，而其刑事案件部分，經臺灣臺
    中地方法院於九十二年六月三十日以九十二年度訴字第一一
    七六號刑事判決判處有期徒刑九月、四月，經定應執行刑為
    有期徒刑一年，於九十二年七月二十六日確定；另於九十二
    年間因違反槍砲彈藥刀械管制條例案件，經本院於九十三年
    二月十六日以九十三年度上訴字第一五六號刑事判決判處有
    期徒刑一年，於九十三年二月十六日確定，嗣與上開施用第
    一、二級案件之刑期，定應執行刑為有期徒刑一年十一月，
    入監執行後，於九十四年十月二十六日縮刑期滿執行完畢。
    再於九十七年間因持有第二級毒品、施用第一級、第二級毒
    品案件，經臺灣臺中地方法院於九十七年七月八日以九十七
    年度訴字第一九七一號刑事判決判處有期徒刑三月、一年、
    一年，經定應執行刑為有期徒刑二年確定在案。詎甲○○仍
    不知悔改，竟於前開觀察、勒戒、強制戒治、有期徒刑執行
    完畢釋放後五年內，復基於同時施用第一級毒品海洛因及第
    二級毒品甲基安非他命之犯意，於九十七年六月十七日晚上
    六時許，在臺中縣沙鹿鎮○○路紅竹巷九之十六號住處內，
    以同時將海洛因、甲基安非他命毒品粉末摻入香菸中吸食之
    方式，施用第一級毒品海洛因及第二級毒品甲基安非他命共
    一次。嗣於九十七年六月十七日晚上七時許，為警臺灣臺中
    地方法院法官核發之搜索票，至上開處所搜索查獲，並扣得
    其所有供己施用之第一級毒品海洛因二包（驗餘合計淨重一
    點五一三九公克，含外包裝袋共二個）及第二級毒品甲基安
    非他命二包（驗餘合計淨重零點二七四五公克，含外包裝袋
    二個），且經採尿送驗結果，呈可待因（濃度四三二六ｎｇ
    ／ｍｌ）、嗎啡（濃度一二九一五ｎｇ／ｍｌ）、安非他命
    （濃度一０二五ｎｇ／ｍｌ）、甲基安非他命（濃度九三六
    ０ｎｇ／ｍｌ）陽性反應。
二、案經臺中縣警察局清水分局報請臺灣臺中地方法院檢察署檢
    察官偵查起訴。
    理  由
一、訊據被告甲○○對其有於上揭時、地同時施用第一級毒品海
    洛因、第二級毒品甲基安非他命一次之事實，業於警詢、偵
    查、原審及本院審理時均坦承不諱。其於警詢、偵查及原審
    審理時均供稱：其係將毒品海洛因、甲基安非他命粉末一起
    摻入香菸中吸食等語，並於本院審理時供稱：「（審判長問
    ：你說有將海洛因、安非他命混在一起吸食，為何被扣到的
    毒品海洛因、安非他命包數量會不一樣？）因為加入的比例
    不一樣，所以摻入的量也會不一樣。（審判長問：為何要摻
    著一起吸食？）吸食第一級毒品海洛因後，身體會比較沒有
    力氣、精神會比較渙散，所以我會摻著第二級毒品安非他命
    一起吸食，如此可以解除我的藥癮，因為加上第二級毒品安
    非他命可以讓我有精神、也可以讓我可以出門做事情。（審
    判長問：將第一級毒品海洛因、第二級毒品安非他命二者混
    合摻著在香煙內，可以一起吸食嗎？）這樣是有辦法吸食的
    ，我是不知道別人怎樣吸食，我都是這樣吸食的，我之前的
    案子也有這樣的爭議，法院好像也有去查，重點是這樣可以
    吸食的。（審判長問：別人很少這麼做，你為何要這樣做？
    ）我不知道別人是怎樣吸食的。（審判長問：一般而言，不
    是應該用燒烤的方式嗎？）這樣並不衝突，之前我也有將海
    洛因加在管裡面，然後在加上安非他命後，以這樣的方式來
    吸食，所以加在香煙裡面也是一樣的效果。」（見本院九十
    七年十一月十八日審判筆錄第四、五頁）等語。又按將海洛
    因及甲基安非他命混合並以火燒烤方式供吸食者施用後，經
    人體代謝所排出之尿液可檢出嗎啡及甲基安非他命等成分，
    另在鑑驗毒品之實例中，曾發現海洛因與甲基安非他命摻雜
    施用之情形，確有可能將該二種毒品合併施用之可能等情，
    此有法務部調查局九十三年七月十二日調科壹字第０九三０
    ０二六二五五０號函、九十三年九月十日調科壹字第０九三
    ００三六六九七０號函、內政部警政署刑事警察局九十四年
    一月十八日刑鑑字第０九三０二四七七五三號函、行政院衛
    生署管制藥品管理局九十三年九月六日管檢字第０九０００
    八一一二號函可憑，是以被告之上開供述既非顯悖於經驗法
    則，且有上開鑑定單位之函文可為憑據，檢察官既未能舉證
    證明被告上開供述不可信，認被告所辯堪信屬實，是檢察官
    起訴及上訴認為被告是分別施用第一級毒品海洛因、第二級
    毒品甲基安非他命各一次云云，即非可採。又被告於九十七
    年六月十七日為警採集其尿液，經送中山醫學大學附設醫院
    檢驗科藥物檢測中心檢驗，結果呈可待因（濃度四三二六ｎ
    ｇ／ｍｌ）、嗎啡（濃度一二九一五ｎｇ／ｍｌ）、安非他
    命（濃度一０二五ｎｇ／ｍｌ）、甲基安非他命（濃度九三
    六０ｎｇ／ｍｌ）陽性反應，此有該院尿液檢驗報告（報告
    日期：九十七年六月十九日、實驗編號：0000000號
    ）、臺中縣警察局清水分局光華派出所委託檢驗尿液代號與
    真實姓名對照表各一份附卷可稽。另扣案之第一級毒品海洛
    因二包、第二級毒品甲基安非他命二包，經送請行政院衛生
    署草屯療養院檢驗結果，分別檢出第一級毒品海洛因、第二
    級毒品甲基安非他命成分，驗後第一級毒品海洛因分別淨重
    零點三五二九公克、一點一六一０公克（合計淨重一點五一
    三九公克），第二級毒品甲基安非他命分別淨重零點零一六
    零公克、零點二五八五（合計淨重零點二七四五公克）等情
    ，有該院九十七年七月十日草療鑑字第０九七０００五九六
    五號鑑定書一份存卷可稽。綜上，被告自白核與事實相符，
    其於施用第一級毒品海洛因、第二級毒品甲基安非他命、持
    有第二級毒品之犯行，事證明確，洵堪認定。
二、按最高法院九十五年度第七次刑事庭會議決定：「一、施用
    第一、二級毒品為犯罪行為，毒品危害防制條例第十條定有
    處罰明文。故施用第一、二級毒品者，依前揭規定本應科以
    刑罰。惟基於刑事政策，對合於一定條件之施用者，則依同
    條例第二十條、第二十三條之規定，施以觀察、勒戒及強制
    戒治之保安處分。二、毒品危害防制條例於民國九十二年七
    月九日修正公布，自九十三年一月九日施行，其中第二十條
    、第二十三條將施用毒品之刑事處遇程式，區分為『初犯』
    及『五年內再犯』、『五年後再犯』。依其立法理由之說明
    ：『初犯』，經觀察、勒戒或強制戒治後，應為不起訴處分
    或不付審理之裁定；經觀察、勒戒或強制戒治執行完畢釋放
    後，『五年內再犯』者，因其再犯率甚高，原實施之觀察、
    勒戒及強制戒治既已無法收其實效，爰依法追訴或裁定交付
    審理。至於經觀察、勒戒或強制戒治執行完畢釋放後，『五
    年後再犯』者，前所實施之觀察、勒戒或強制戒治已足以遮
    斷其施用毒品之毒癮，為期自新及協助其斷除毒癮，仍適用
    『初犯』規定，先經觀察、勒戒或強制戒治之程式。從而依
    修正後之規定，僅限於『初犯』及『五年後再犯』二種情形
    ，始應先經觀察、勒戒或強制戒治程式。倘被告於五年內已
    再犯，經依法追訴處罰，縱其第三次（或第三次以上）再度
    施用毒品之時間，在初犯經觀察、勒戒或強制戒治執行完畢
    釋放五年以後，已不合於『五年後再犯』之規定，且因已於
    『五年內再犯』，顯見其再犯率甚高，原實施觀察、勒戒或
    強制戒治，已無法收其實效，即應依該條例第十條處罰。」
    。本案被告前曾於九十年間因施用毒品案件，經臺灣臺中地
    方法院裁定送臺灣臺中看守所附設勒戒處所觀察、勒戒後，
    認無繼續施用毒品之傾向，於九十年三月二日執行完畢釋放
    出所，並由臺灣臺中地方法院檢察署檢察官以九十年度毒偵
    字第九二三號為不起訴處分確定；其又於九十一年間因施用
    第一、二級毒品案件，經臺灣臺中地方法院裁定送臺灣臺中
    看守所附設勒戒處所觀察、勒戒後，認有繼續施用毒品之傾
    向，臺灣臺中地方法院裁定命強制戒治，於九十三年一月九
    日因法律修正而出監，而其刑事案件部分，經臺灣臺中地方
    法院於九十二年六月三十日以九十二年度訴字第一一七六號
    刑事判決判處有期徒刑九月、四月，經定應執行刑為有期徒
    刑一年，於九十二年七月二十六日確定；另於九十二年間因
    違反槍砲彈藥刀械管制條例案件，經本院於九十三年二月十
    六日以九十三年度上訴字第一五六號刑事判決判處有期徒刑
    一年，於九十三年二月十六日確定，嗣與上開施用第一、二
    級案件之刑期，定應執行刑為有期徒刑一年十一月，入監執
    行後，於九十四年十月二十六日縮刑期滿執行完畢之事實，
    此有臺灣高等法院被告前案紀錄表、刑案查註紀錄表各一份
    附卷可考，被告於上開觀察勒戒、強制戒治執行完畢後，既
    曾於五年內再犯毒品危害防制條例第十條第一、二項之罪，
    並經判刑確定，本次被告犯毒品危害防制條例第十條第一、
    二項之罪，依上開最高法院決議意旨，認被告再犯率甚高，
    原實施觀察、勒戒、強制戒治，已無法收其實效，自非屬毒
    品危害防制條例第二十條第三項所定「五年後再犯」之情形
    ，而應依法追訴。
三、核被告甲○○所為，係犯毒品危害防制條例第十條第一項之
    施用第一級毒品罪及同條第二項之施用第二級毒品罪，被告
    為供施用而持有第一、二級毒品，其持有之低度行為為施用
    之高度行為所吸收，不另論罪。被告於九十七年六月十七日
    晚上六時許同時施用海洛因及甲基安非他命一次，為一行為
    觸犯二罪名，屬想像競合犯，應從一重依施用第一級毒品罪
    處斷。被告前曾於於九十一年間因施用第一、二級毒品案件
    ，經臺灣臺中地方法院於九十二年六月三十日以九十二年度
    訴字第一一七六號刑事判決判處有期徒刑九月、四月，經定
    應執行刑為有期徒刑一年，於九十二年七月二十六日確定；
    另於九十二年間因違反槍砲彈藥刀械管制條例案件，經本院
    於九十三年二月十六日以九十三年度上訴字第一五六號刑事
    判決判處有期徒刑一年，於九十三年二月十六日確定，嗣與
    上開施用第一、二級案件之刑期，定應執行刑為有期徒刑一
    年十一月，入監執行後，於九十四年十月二十六日縮刑期滿
    執行完執行完畢之事實，有臺灣高等法院被告前案紀錄表、
    刑案資料查註紀錄表各一份附卷可稽，其於五年以內再故意
    犯本件有期徒刑以上之罪，應依刑法第四十七條第一項，論
    以累犯，並加重其刑。扣案之海洛因二包（驗餘淨重一點五
    一三九公克）、甲基安非他命二包（驗餘合計淨重零點二七
    四五公克），為查獲之第一級及第二級毒品，均應依毒品危
    害防制條例第十八條第一項前段規定宣告沒收銷燬之，又上
    開毒品之外包裝袋因與其內之海洛因殘留已無法完全析離（
    法務部調查局調科壹字第０九三００一一三０六０號函亦同
    此見解，詳法官辦理刑事案件參考手冊（一）－毒品危害防
    制條例部分－三三四頁），亦屬毒品，亦應併依同條例第十
    八條第一項前段規定宣告沒收銷燬之。原審經審理結果，認
    被告罪證明確，適用毒品危害防制條例第十條第一項、第二
    項、第十八條第一項前段，刑法第十一條、第四十七條第一
    項、第五十五條等規定，量處有期徒刑一年，並將扣案之第
    一級毒品海洛因二包（驗餘合計淨重一點五一三九公克，含
    外包裝袋二個）及第二級毒品甲基安非他命二包（驗餘合計
    淨重零點二七四五公克，含外包裝袋二個），均諭知沒收銷
    燬之。核其認事用法俱無不當，量刑亦稱允洽。
四、檢察官上訴意旨雖以：海洛因係中樞神經抑制劑，會產生似
    Morphine之上脊椎止痛、欣快感、呼吸及精神抑制、縮瞳、
    抑制腸胃道等作用，其施用方式常見加於香菸或菸草中，或
    利用注射針具為靜脈注射。而甲基安非他命係中樞神經興奮
    劑，會刺激交感神經α及β受體，而對周邊交感神經產生興
    奮作用，在心臟血管系統，會出現心悸、臉部潮紅、出汗、
    心跳過速、血管收縮、血壓升高，由於甲基安非他命親脂性
    強，施用方式多將甲基安非他命置於玻璃瓶、果汁罐、吸管
    、導管中，以煙燻燒烤之方式，利用煙霧狀吸入法，經肺部
    微血管，迅速進入血流而通過血腦障壁，產生興奮中樞神經
    之效果。由於海洛因與甲基安非他命作用機轉及施用方式有
    以上之差異，各有其對人體生理上之影響，而因其施用有不
    同之作用，若將之混合施用無異造成浪費，對於施用人是否
    會將其混合施用，即有疑問。本案原判決未於理由中敘明被
    告如何將海洛因及甲基安非他命混合施用，即認定其所犯為
    想像競合犯，顯有判決不備理由之違背法令等語，而指摘原
    判決不當。惟查，被告於警詢、偵查迄至原審及本院審理均
    供承九十七年六月十七日晚上六時許係同時施用海洛因及甲
    基安非他命，本案並無任何確切事證證明被告於九十七年六
    月十七日晚上六時係分別施用二種毒品，無從認被告所述不
    實，原審採憑被告供詞，認其所犯為一行為觸犯數罪名之想
    像競合犯，其認定核無違誤，檢察官上訴為無理由，應予駁
    回。
據上論斷，應依刑事訴訟法第368條，判決如主文。
本案經檢察官乙○○到庭執行職務。
中    華    民    國    97    年    11    月    27    日
            刑事第七庭    審判長法  官  林  榮  龍
                                法  官  江  錫  麟
                                法  官  張  惠  立
上列正本證明與原本無異。
如不服本判決應於收受送達後十日內向本院提出上訴書狀，其未
敘述上訴理由者，並得於提起上訴後十日內向本院補提理由書 (
均須按他造當事人之人數附繕本)「切勿逕送上級法院」。
                                書記官  陳  慈  傳
中    華    民    國    97    年    11    月    28    日
附錄：本案論罪科刑法條全文
毒品危害防制條例第10條
施用第一級毒品者，處 6 月以上 5 年以下有期徒刑。
施用第二級毒品者，處 3 年以下有期徒刑。


司法院資訊處製作；財團法人民間司法改革基金會備份。
